【裁判字號】    98,撤緩,13
【裁判日期】    980703
【裁判案由】    撤銷緩刑
【裁判全文】
臺灣臺東地方法院刑事裁定              98年度撤緩字第13號
聲  請  人  臺灣臺東地方法院檢察署檢察官
受  刑  人  甲○○
上列聲請人因受刑人犯過失致死等案件（97年度執緩字第28號）
，聲請撤銷緩刑之宣告（98年度執聲字第230號），本院裁定如
下：
    主  文
聲請駁回。
    理  由
一、聲請意旨略稱：受刑人甲○○前因過失致死等案件，經本院
    以97年度交易字第20號（臺灣臺東地方法院檢察署97年度偵
    字第423號）判處應執行有期徒刑1年2月，緩刑4年，於民國
    97年6月2日確定在案，惟受刑人於緩刑期內，未能履行前揭
    判決附表所示事項【即受刑人應給付告訴人丙○○新臺幣（
    下同）60萬元，除受刑人已先行給付丙○○之10萬元外，其
    餘50萬元付款方式應自97年5月起至98年4月止，按月於每月
    20日給付丙○○各1萬元，於98年5月20日給付丙○○38萬元
    】，經執行檢察官傳喚受刑人及告訴人到案，受刑人自97年
    5月起至98年4月止，僅按月給付各1萬元予告訴人，惟98年5
    月20日應給付之38萬元，受刑人表示因經濟因素僅給付1萬
    元，其餘37萬元，希告訴人再給予1年時間讓其分期給付上
    開款項，告訴人表示不願意，足認受刑人違反刑法第74條第
    2項第4款所定之負擔情節重大，已合於同法第75條之1第1項
    第4款所定撤銷緩刑宣告之原因，爰依刑事訴訟法第476條規
    定聲請撤銷其緩刑之宣告等語。
二、按受緩刑之宣告，而有違反第74條第2項第1款至第8款所定
    負擔情節重大者，足認原宣告之緩刑難收其預期效果，而有
    執行刑罰之必要者，「得」撤銷其宣告，刑法第75條之1第1
    項第4款定有明文。核其立法理由乃以：修正條文第74條第2
    項增列法院於緩刑期間內，得命犯罪行為人於緩刑期內遵守
    之事項（例如向被害人支付相當數額、向公庫支付一定之金
    額、接受精神、心理輔導、提供義務勞務或其他為預防再犯
    之事項），明定違反該條所定事項情節重大者，得撤銷其緩
    刑宣告，以期周延。至於所謂「情節重大」，係指：受判決
    人顯有履行負擔之可能，而隱匿或處分其財產、故意不履行
    、無正當事由拒絕履行或顯有逃匿之虞等情事而言，法院撤
    銷緩刑與否，仍應以「足認原宣告之緩刑難收其預期效果，
    而有執行刑罰之必要」之實質要件做為審認標準。又緩刑負
    擔是介在執行刑罰與緩刑不執行刑罰間之折衷措施，讓受判
    決人承受類似於刑罰的不利益，以平衡不入獄服刑對被害人
    與社會產生之衝擊，而命向公庫支付相當金額之緩刑負擔，
    性質上並非如同民事損害賠償在於完全消彌其所造成之損害
    ，刑事犯罪對國家及全體人民、公共秩序之侵害亦無法僅以
    命犯罪人支付相當金額即可回復，宣告緩刑負擔乃為貫徹非
    機構性處遇精神，並使犯罪人對過去之不法行為補償，於符
    合上開法定要件下，法院認暫不執行為適當者，得宣告緩刑
    外並命為一定負擔，非謂受判決人一旦未履行負擔，法院即
    可遽認違反所定負擔而情節重大，否則對經濟弱勢之犯罪人
    而言，緩刑宣告之效果與未宣告之結果相去不遠。
三、經查：
  (一)本件受刑人甲○○因過失致死等案件，經臺灣臺東地方法院
    檢察署檢察官以97年度偵字第423號提起公訴，經本院於97
    年5月13日以97年度交易字第20號判處應執行有期徒刑1年2
    月，緩刑4年，受刑人並應自97年5月起至98年4月止，按月
    於每月20日給付告訴人丙○○各1萬元，另應於98年5月20日
    一次給付告訴人38萬元，業於97年6月2日確定在案，有聲請
    人提出之本院97年度交易字第20號刑事判決、民事調解結果
    報告及臺灣高等法院被告前案紀錄表附卷可稽。又經臺灣臺
    東地方法院檢察署檢察官於98年6月8日傳喚受刑人及告訴人
    到案，受刑人自97年5月起至98年4月止，僅按月給付各1萬
    元予告訴人，惟98年5月20日應給付之38萬元，受刑人表示
    因經濟因素僅給付1萬元，其餘37萬元，希告訴人再給予1年
    時間讓其分期給付上開款項，告訴人表示不願意等情，亦有
    台東縣台東地區農會活期存款收入傳票影本10張及臺灣臺東
    地方法院檢察署98年6月8日訊問筆錄1份在卷可按，此部分
    事實堪可認定，合先敘明。
  (二)按受緩刑之宣告，而有違反第74條第2項第1款至第8款所定
    負擔者，法院仍應審認其所違反之情節是否重大，足認原宣
    告之緩刑難收其預期效果，而有執行刑罰之必要者為限，始
    得依前開規定撤銷其所受之緩刑宣告，已如前述。本件受刑
    人甲○○自97年5月起至98年5月止，已按月給付告訴人丙○
    ○各1萬元（共計13萬元），顯見受刑人確有遵期履行向告
    訴人給付前揭損害賠償金義務之意願，縱受刑人嗣囿於經濟
    上之窘境，未能如期於98年5月20日一次給付告訴人餘額38
    萬元，仍難執此遽認受刑人顯有履行之可能，而故意不履行
    或無正當理由拒絕履行，從而率認受刑人違反所定負擔且情
    節重大。況經本院依職權於98年6月30日傳喚受刑人及告訴
    人到庭陳述意見，受刑人當庭陳明願自98年7月起至99年6月
    止，按月於每月20日給付告訴人各1萬元，另於99年7月20日
    一次給付告訴人餘額25萬元，告訴代理人即告訴人之女乙○
    ○則表示經徵詢告訴人之意見，希望受刑人提高每月給付之
    金額等語，受刑人旋即表示願自98年7月起至99年6月止，按
    月於每月20日給付告訴人各1萬5千元，另於99年7月20日一
    次給付告訴人餘額19萬元，如其中一期未如期履行，致遭撤
    銷緩刑之宣告，亦無怨言，告訴代理人因之表明希望再給受
    刑人一次機會等情，有本院98年6月30日訊問筆錄1份存卷可
    參（參見本院卷第9至12頁背面），足徵受刑人確實仍有繼
    續履行前述緩刑負擔之意願，且告訴代理人已當庭表示同意
    予受刑人一次機會，本院審酌認予受刑人繼續履行上揭緩刑
    負擔之機會，而免予刑罰之執行，不僅有利於受刑人，亦且
    符合告訴人之最佳利益，自無必執行其刑罰之必要。
  (三)綜上，本件聲請人所提卷證資料，經本院調查審閱後，認難
    以得有受刑人有「違反第75條之1第1項第4款之事由，足認
    原宣告之緩刑難收預期效果而有執行刑罰必要」之情形，因
    認本件聲請為無理由，應予駁回。
據上論斷，爰依刑事訴訟法第220條，裁定如主文。
中    華    民    國    98    年    7     月    3     日
                  刑事第一庭    法  官  康文毅
以上正本證明與原本無異。
如不服本裁定，應於送達後5日內，向本院提出抗告狀。
                                書記官  高美枝
中    華    民    國    98    年    7     月    3     日


司法院資訊處製作；財團法人民間司法改革基金會備份。
